臺灣板橋地方法院刑事判決　　　　　　　96年度訴字第1155號
公　訴　人　臺灣板橋地方法院檢察署檢察官
被　　　告　甲○○
上列被告因違反毒品危害防制條例案件，經檢察官提起公訴（
96年度毒偵字第937號），本院依簡式審判程序，判決如下：
    主  文
甲○○施用第一級毒品，累犯，處有期徒刑壹年肆月。扣案之第
一級毒品海洛因貳包（共淨重壹點捌公克）均沒收銷燬，海洛因
包裝袋貳只（空包裝共重零點玖公克）均沒收。
    事  實
一、甲○○前曾因施用毒品案件，經臺灣士林地方法院裁定送觀
    察、勒戒後，認有繼續施用毒品之傾向，再經臺灣士林地方
    法院裁定強制戒治，於民國九十年五月十六日戒治期滿執行
    完畢釋放，又因施用毒品案件，經本院裁定強制戒治，於九
    十三年一月九日因法律修正釋放（接續執行另案有期徒刑）
    ；另因違反毒品危害防制條例、竊盜、妨害風化等案件，分
    別經臺灣彰化地方法院及本院判處有期徒刑一年、八月、六
    月、六月，經本院定其應執行刑為有期徒刑二年六月，再於
    抗告後經臺灣高等法院定其應執行刑為有期徒刑二年四月，
    甫於於九十五年十一月十日因徒刑執行完畢出監。詎仍不知
    悔改，明知海洛因、甲基安非他命（下稱安非他命）分係毒
    品危害防制條例所列之第一、二級毒品，不得非法施用、持
    有，仍基於施用海洛因、安非他命之犯意，於九十六年一月
    二十四日晚間八時許，在臺北縣三重市○○○路五百六十巷
    十五弄七號內，以針筒注射之方式同時施用第一級毒品海洛
    因、第二級毒品安非他命，嗣於九十六年一月二十五日中午
    十二時三十五分許，在臺北縣三重市○○街一百五十五巷六
    號前為警查獲，並扣得其供己施用之海洛因二包（合計淨重
    一點八公克，空包裝共重○點三九公克），經採尿送驗後查
    知上情。
二、案經臺北市政府警察局中正第一分局移送臺灣板橋地方法院
    檢察署檢察官偵查起訴。本院於準備程序進行中，甲○○就
    被訴事實為有罪之陳述，經告知簡式審判程序之旨，並聽取
    各當事人之意見後，本院合議庭裁定由受命法官獨任進行簡
    式審判程序。
    理  由
一、業經被告甲○○對上揭犯罪事實於本院審理時自白不諱，其
    於九十六年一月二十五日經警查獲後採集尿液鑑驗結果，確
    呈嗎啡、甲基安非他命類陽性反應（起訴書誤為鴉片、安非
    他命類），有臺灣尖端先進生技醫藥股份有限公司濫用藥物
    檢驗報告書一份在卷可稽，扣案之粉末二包（合計淨重一點
    八公克，空包裝共重○點三九公克），經鑑驗後認為係第一
    級毒品海洛因，有法務部調查局九十六年二月十一日調科壹
    字第○九六二三○一一八九○號鑑定書一紙附卷可佐，足認
    被告前揭施用毒品之自白與事實相符，堪予採信。又按九十
    二年七月九日新修正之毒品危害防制條例刪除二犯及三犯之
    規定，一改修法前繁雜之處遇程式，僅將施用毒品者簡化區
    分為初犯、再犯，並認施用毒品者係屬病患性犯人，以觀察
    、勒戒戒除其身癮，並以強制戒治去除其心癮。經觀察、勒
    戒或強制戒治執行完畢釋放後，若係五年後再犯該條例第十
    條施用毒品罪者，與同條例第二十條第一項、第二項關於「
    初犯」之處理方式相同，檢察官應先聲請法院裁定令被告入
    勒戒處所觀察、勒戒，並視有無繼續施用毒品傾向，決定應
    予釋放、為不起訴之處分，或應聲請法院裁定令入勒戒處所
    強制戒治；若係五年內「再犯」同條例第十條施用毒品罪者
    ，依同條例第二十三條第二項規定，檢察官則應依法追訴。
    觀諸該條例第二十條第三項之修正理由：「觀察、勒戒或強
    制戒治五年後再犯者，顯見前所實施之觀察、勒戒或強制戒
    治已足以遮斷其施用毒品之癮，為期自新及協助其戒除毒癮
    ，對此五年後再犯者，爰明定仍適用初犯之規定，先經觀察
    、勒戒、強制戒治之程式。」及同條例第二十三條第二項之
    修正理由：「為配合簡化施用毒品犯之刑事處遇程式，並鑑
    於經觀察、勒戒或強制戒治執行完畢釋放後五年內再犯者，
    其再犯率甚高，原據以實施之觀察、勒戒及強制戒治既已無
    法收其實效，自應施以刑事處遇。」顯然如施用毒品者係前
    經觀察、勒戒或強制戒治等治療程式執行完畢五年後，始再
    施用毒品之「初犯」，因前所執行之觀察、勒戒或強制戒治
    已足收戒除毒癮之效，自應重新執行觀察、勒戒或強制戒治
    等治療程式，並於治療程式執行完畢後，由檢察官為不起訴
    處分，毋庸對之追訴處罰；反之，在「再犯」之情形，因其
    先前所為治療程序顯未能收戒斷毒癮之效，且考量施用毒品
    者之再犯率偏高，乃簡化其刑事處遇程式，而逕予追訴處罰
    ，不再施以治療程式。參酌上開立法理由，修正毒品危害防
    制條例就施用毒品者，祇於「初犯」及「五年後再犯」二種
    情形，有其追訴條件之限制，即須於初犯經觀察、勒戒或強
    制戒治釋放後，五年內均無施用毒品之行為，始能認其前所
    實施之觀察、勒戒或強制戒治已足遮斷毒癮，而得於五年後
    再犯時，再予適用初犯之規定，重行觀察、勒戒等程式。倘
    五年內已經再犯，被依法追訴處罰，縱其第三次（或第三次
    以上）施用毒品之時間在初犯釋放五年以後，即與「五年後
    再犯」之情形有別，且因已於「五年內再犯」，顯見其再犯
    率甚高，原實施觀察、勒戒或強制戒治，已無法收其實效，
    而無五年戒斷期之存在，自無再經觀察、勒戒及強制戒治之
    必要，應由檢察官逕行起訴，始符新法修正之本旨。是被告
    前因施用毒品案件，經臺灣士林地方法院裁定送觀察、勒戒
    後，認有繼續施用毒品之傾向，再經台灣士林地方法院裁定
    施以強制戒治，於民國九十年五月十六日戒治期滿執行完畢
    釋放，又因施用毒品案件，經本院裁定強制戒治，於九十三
    年一月九日因法律修正釋放（接續執行有期徒刑），有臺灣
    高等法院被告前案紀錄表一紙附卷可稽。被告於上開強制戒
    治執行完畢釋放後，既曾於五年內再犯毒品危害防制條例第
    十條之罪，並經本院裁定送強制戒治，雖因修法釋放，仍顯
    於五年內已然再犯施用毒品罪，本次被告再犯毒品危害防制
    條例第十條之罪，自非屬毒品危害防制條例第二十條第三項
    所定「再犯」之情形，而應依法追訴，附此指明。從而本件
    事證明確，被告犯行已堪認定，自應依法論科。
二、核被告所為，係犯毒品危害防制條例第十條第一項、第二項
    之施用第一級毒品罪及第二級毒品罪。其於施用前後持有第
    一級毒品海洛因及持有第二級毒品安非他命之低度行為，應
    分別為施用之高度行為所吸收，均不另論罪。又被告同時施
    用海洛因及安非他命，係一行為觸犯數罪名，為想像競合犯
    ，應從一重之施用第一級毒品罪處斷。被告前曾因違反毒品
    危害防制條例、竊盜、妨害風化等案件，各經判處有期徒刑
    一年、八月、六月、六月，經定其應執行刑為有期徒刑二年
    四月，甫於九十五年十一月十日徒期執行完畢出監，此有臺
    灣高等法院被告前案紀錄表一份可查，其於有期徒刑執行完
    畢後，五年之內故意犯本件有期徒刑以上之罪，應依刑法第
    四十七條第一項累犯之規定，加重其刑。爰審酌被告前有毒
    品、竊盜、贓物等多項前科，顯示素行不佳，甫出監未久，
    旋復再犯本案，顯然先前所受保安處分、刑之執行，均未收
    矯治、警惕之效，又自稱係將分屬中樞神經抑制劑及中樞神
    經興奮劑之海洛因及安非他命混合施用，更顯示其毒癮既深
    且重，已遠逾一般施用犯行，被告既無確實戒毒之決心，已
    難自拔，自應施以相當之刑罰，以期收教化之功能，兼衡其
    經查獲後自知事證明確而坦承施用犯行，且其施用毒品犯行
    所生危害，主要以自戕身心健康為主，對於他人生命、身體
    、財產等法益，尚未查得重大直接危害等一切情狀，量處如
    主文所示之刑，以示懲儆。
三、扣案之第一級毒品海洛因二包（共淨重一點八公克）為查獲
    之毒品，又被告自承上開毒品為其所有並供己施用之物，應
    依毒品危害防制條例第十八條第一項規定諭知沒收銷燬。而
    扣案之上開海洛因包裝袋二只（空包裝共重○點三九公克）
    ，均為被告所有，供施用海洛因使用之物，業據其供承在卷
    ，爰依刑法第三十八條第一項第二款之規定併予宣告沒收。
據上論斷，應依刑事訴訟法第273條之1第1項、第299條第1項前
段，毒品危害防制條例第10條第1項、第2項、第18條第1項、第
23 條第2項，刑法第11條前段、第55條、第47條第1項、第38條
第1項第2款，判決如主文。
本案經檢察官靳開聖到庭執行職務
中　　華　　民　　國　　96　　年　　5 　　月　　16　　日
　　　　　　　　　刑事第八庭    法　官　王偉光
上列正本證明與原本無異。
如不服本判決，應於判決送達後十日內向本院提出上訴狀（應附
繕本），上訴於臺灣高等法院。
          　　　　　　　　　　　書記官　陳怡君
中　　華　　民　　國　　96　　年　　5 　　月　　17　　日
附錄本案論罪科刑法條全文：
毒品危害防制條例第10條：
施用第一級毒品者，處6月以上5年以下有期徒刑。
施用第二級毒品者，處3年以下有期徒刑。
